【裁判字號】    98,家聲,285
【裁判日期】    980831
【裁判案由】    聲請更改姓氏
【裁判全文】
臺灣臺南地方法院民事裁定             98年度家聲字第285號
聲  請  人  甲○○
上列聲請人聲請更改姓氏事件，本院裁定如下：
    主  文
准聲請人之姓氏變更為母姓「」。
聲請程序費用新臺幣壹仟元由聲請人負擔。
    理  由
一、按有下列各款情形之一，且有事實足認子女之姓氏對其有不
    利之影響時，父母之一方或子女得請求法院宣告變更子女之
    姓氏為父姓或母姓：(一)父母離婚者。(二)父母之一方或雙方死
    亡者。(三)父母之一方或雙方生死不明滿三年者。(四)父母之一
    方曾有或現有未盡扶養義務滿二年者，民法第1059條第5項
    定有明文。
二、本件聲請意旨略以：聲請人之父母呂正雄、素華於聲請人
    約2、3歲大時即離婚，離婚後，聲請人與父親呂正雄及父系
    之親戚完全沒有任何往來聯絡，聲請人之父親呂正雄亦未曾
    分擔聲請人之扶養費，聲請人自幼均係與母親、外公、外婆
    同住，由母親扶養長大，嗣聲請人之父親呂正雄於96年7月1
    日死亡，聲請人因對父親完全沒有印象，亦無感情，目前雖
    從父姓「呂」，惟對父姓並無認同感，為此爰依民法第1059
    條第5項第1款、第2款、第4款之規定，聲請變更姓氏為母姓
    「」等語。
三、查本件聲請人主張其父母呂正雄、素華於聲請人2、3歲時
    即離婚，離婚後，聲請人均與母親素華同住，由母親扶養
    照顧長大成人，聲請人之父親呂正雄則未與聲請人有任何往
    來聯絡，亦未分擔聲請人之扶養費，嗣呂正雄於96年7月1日
    死亡，聲請人與呂正雄該方之親屬亦毫無來往，並無感情存
    在之事實，業據聲請人提出戶籍謄本1件、除戶謄本1件為證
    ，並經證人即聲請人之母親素華證述綦詳（98年8月10日
    訊問筆錄），是堪信聲請人主張之前開事實為真實。本院依
    據上開調查結果，並審酌聲請人之父母於聲請人年幼時即已
    離婚，聲請人自2、3歲起即由其母親素華單獨扶養照顧，
    而聲請人之父親呂正雄則長期對聲請人不聞不問，未盡扶養
    聲請人之責，且呂正雄已於96年7月1日死亡，聲請人與呂正
    雄該方之親屬亦未有來往互動，毫無交集，致使聲請人雖從
    父姓，惟對自己之姓氏缺乏認同感，衡情可認聲請人如繼續
    從父姓對聲請人確有不利之影響，而有變更為從母姓「」
    之必要，故本件聲請人之聲請，為有理由，應予准許。
四、依非訟事件法第21條第1項、第24條第1項，裁定如主文。
中    華    民    國    98    年    8     月    31    日
                  家事法庭    法  官  葉惠玲
以上正本係照原本作成
如對本裁定抗告，須於裁定送達後10日內向本院提出抗告狀（須
附繕本）。
中    華    民    國    98    年    8     月    31    日
                              書記官  鄭秀美


司法院資訊處製作；財團法人民間司法改革基金會備份。
